【裁判字號】    89,易,4182
【裁判日期】    900706
【裁判案由】    傷害
【裁判全文】
臺灣板橋地方法院刑事判決                        八十九年度易字第四一八二號
    公  訴  人  臺灣板橋地方法院檢察署檢察官
    被      告  丙○○
    選任辯護人  陳化義
右列被告因家庭暴力之傷害案件，經檢察官提起公訴（八十九年度偵字第一七二二六
號），本院判決如左：
    主  文
丙○○傷害直系血親尊親屬，處有期徒刑肆月，如易科罰金，以參佰元折算壹日。
    事  實
一、丙○○係丁○○之子，二人間具有家庭暴力防治法第三條第三款所定之家庭成員
    關係，丙○○於民國八十九年六月十五日凌晨四時許，陪同其母辛○○會同警員
    前往臺北縣林口鄉嘉寶村嘉溪雅坑三號丁○○住處，欲調查丁○○與人通姦之情
    事，當場發現丁○○與甲○○同處一室，於其母及警員先行離開返回派出所後，
    因一時氣憤難耐與丁○○發生口角爭執，竟基於傷害之犯意，在前開住處外徒手
    毆打丁○○，致丁○○受有左眼鈍擊傷、結膜下出血、眼皮瘀青及鼻部頓擊傷等
    傷害。
二、案經丁○○訴由臺灣板橋地方法院檢察署檢察官偵查起訴。
    理  由
一、訊之被告丙○○坦承於前揭時地與告訴人丁○○發生爭執，惟矢口否認有何傷害
    犯行，辯稱：不知道其父親身上傷勢何來，可能係丁○○不滿他去抓姦方提出告
    訴云云。經查：被告於八十九年六月十五日凌晨四時許，與其姐乙○○及姐夫，
    陪同其母辛○○會同臺北縣警察局新莊分局瑞平派出所警員庚○○，前往臺北縣
    林口鄉嘉寶村嘉溪雅坑三號丁○○住處，欲調查丁○○與人通姦之情事，當場發
    現丁○○與甲○○同處一室，被告並在場與告訴人發生口角爭執等情，業經被告
    、證人乙○○、辛○○、庚○○等供述大一致在卷。而被告當時毆打告訴人之犯
    罪事實，亦據告訴人丁○○指述綦詳，並有長庚紀念醫院診斷證明書乙紙、告訴
    人受傷情形相片二紙附卷可資佐證，核與證人即當時在場之戊○○所稱：「我當
    時在我家二樓，看到被告及告訴人在他們家門口講話，我有聽到被告說你兩個都
    擺不平了，就出手打告訴人一拳，後來我看到告訴人跑到己○○那邊，被告也有
    跟過去，結果被告訴人的女婿拉走，我後來也沒有出去看過。」等語，及證人即
    當時在隔壁之己○○所證稱：「當天我正在睡覺，突然有人來敲門，開門時，發
    現丁○○在外面，他說他兒子打他，但是我出來看時，外面已經沒有人在了。」
    、「（問：提示相片，是否告訴人當時受傷情形？）是的，就如相片所示。我開
    門時告訴人就已經是如此情形。」等語（以上均參本院八十九年十二月二十二日
    訊問筆錄）相符。被告雖否認有何傷害告訴人之犯行，除以前開情詞置辯外，並
    辯稱證人戊○○係告訴人胞弟，其證言有偏袒之虞，且案發當時係深夜四時許，
    無月光亦無路燈照明，證人戊○○之住家距離現場有一百公尺以上，並有一輛廂
    型車停在證人戊○○屋旁窗口擋住其視線，根本無法看到打鬥情形，其不利於被
    告之證言實不足採信云云；而證人即被告之胞姐乙○○亦附和被告辯詞，陳稱當
    時告訴人走過來要打伊，被告乃擋在伊身前，伊先生見狀乃立即將其等帶走，被
    告並無毆打告訴人情事，告訴人當時亦無受傷等語；另證人即被告之母辛○○亦
    證稱當時告訴人係與伊吵架，伊相信被告不會出手打告訴人云云。惟查證人戊○○係告訴人之胞弟，證人乙○○係被告之胞姐，其等之間均有親屬關係，彼此為
    被告及告訴人之利益各為迴護之詞，固非無此可能，然依被告庭提當時所拍攝告
    訴人僅著內衣內褲在屋門前之現場相片、院子全景之相片及手繪現場圖觀之，該
    屋前固有一廂型車無訛，然被告及警員站立於屋前時尚高於該車之高度，則當時
    人在緊臨告訴人住處左前方鐵皮屋二樓之證人戊○○居高臨下，應無被車子擋住
    而無法看見屋前狀況之情形，而當時在院子裏可靠屋內照射出來的燈看清東西，
    此亦經證人即警員庚○○到庭證述在卷（參本院九十年一月十二日訊問筆錄），
    是無論當時是否有月光或路燈，仍可藉由屋內之燈光觀察現場；而證人戊○○所
    稱當時見到被告出手打告訴人一拳，告訴人即跑到己○○屋前，被告也跟過去，
    然為告訴人之女婿拉走，在己○○尚未開門前被告就離開了等情形，核與告訴人
    之指述一致，並與證人己○○所證稱當時告訴人來敲門，開門時即看到告訴人如
    卷附相片所示之受傷情形，告訴人稱係遭被告毆打所致，而當時屋外已無他人在
    場等語相為吻合，以上開二證人之證述及告訴人之指述，與卷附告訴人受傷相片
    及告訴人於當日前往長庚紀念醫院急診所開立診斷證明書相互印證以觀，足認告
    訴人所提相片及診斷證明書所示之傷害確為案發當時所造成，證人所為之證述亦
    屬實在。另證人乙○○所為告訴人當時並無受傷情事之證述，與證人戊○○所述
    看見被告打告訴人一拳、證人己○○所言開門時即看見告訴人受傷之情形、及卷
    附告訴人受傷相片及診斷證明書等均不相符，顯有瑕疵，堪信應係因迴護被告所
    致，是其所為有利於被告之證述，自不足採。又證人辛○○既已先行離開，並未
    目睹被告與告訴人發生衝突之情形，則其所為相信被告不會毆打告訴人之陳述，
    自亦僅屬臆測之詞，無足採信。綜上所述，被告所為置辯，應為事後圖卸之詞，
    並非實在，本件事證明確，被告犯行堪予認定。
二、核被告所為，係犯刑法第二百七十七條第一項傷害罪，其對於直系血親尊親屬之
    告訴人犯上開之罪，應依同法第二百八十條之規定加重其刑至二分之一。爰審酌
    被告並無犯罪前科，有臺灣高等法院檢察署刑案紀錄簡覆表在卷可稽，素行非劣
    ，其與其母會同警員前往現場調查丁○○與人通姦之情事，當場發現丁○○與甲○○同處一室，有證人辛○○、警員庚○○前開之證述及當日告訴人立具保證以
    後不再與甲○○來往等內容之切結書可資佐證，因一時氣憤難耐與告訴人發生口
    角爭執後為本件犯行，犯罪動機固非事出無因，然以施加腕力之方式而因應，仍
    非現代法治國家所允許，況告訴人終究為被告之父親，本於我國社會傳統價值，
    被告尤不應動手毆打告訴人，並其犯罪之手段、造成告訴人所受損害之程度、及
    犯罪後之態度等一切情狀，量處如主文所示之刑，以示儆懲。又被告所犯之罪，
    經依刑法第二百八十條之規定加重其刑至二分之一後，其最重本刑為四年六月，
    依其行為時刑法第四十一條原規定：「犯最重本刑為三年以下有期徒刑以下之刑
    之罪，而受六月以下有期徒刑或拘役之宣告，因身體、教育、職業或家庭之關係
    ，執行顯有困難者，得以一元以上三元以下折算一日（業據罰金罰鍰提高標準條
    例第二條前段規定，就其原定數額提高為一百倍折算一日），易科罰金。」，原
    不得為易科罰金，然被告行為後，刑法第四十一條之規定業經於九十年一月四日
    修正，並經總統於九十年一月十日公布，依法於九十年一月十二日生效，而修正
    後之刑法第四十一條第一項之規定：「犯最重本刑為五年以下有期徒刑以下之刑
    之罪，而受六個月以下有期徒刑之宣告，因身體、教育、職業、家庭之關係或其
    他正當事由，執行顯有困難者，得以一元以上三元以下折算一日（提高數額同上
    ），易科罰金，但確因不執行所宣告之刑，難收矯正之效，或難以維持法秩序者
    ，不在此限」，比較修正前後之內容，被告所犯之罪得依新法之規定易科罰金，
    自以修正後之規定為有利於行為人，依刑法第二條第一項本文之規定，應適用修
    正後刑法第四十一條第一項之規定諭知易科罰金之標準。
據上論斷，應依刑事訴訟法第二百九十九條第一項前段、刑法第二百七十七條第一項
、第二百八十條、第二條第一項本文、第四十一條第一項、罰金罰鍰提高標準條例第
一條前段、第二條，判決如主文。
中      華      民國      九十      年      七      月      六    日
                                  臺灣板橋地方法院刑事第二庭
                                          法  官  楊  博  欽
右正本證明與原本無異。
如不服本判決，應於判決送達後十日內，向本院提出上訴狀。
                                          書記官  潘  文  賢
中      華      民      國      九十      年      七      月      六    日
附錄本案論罪科刑法條全文：
中華民國刑法第二百七十七條
  傷害人之身體或健康者，處三年以下有期徒刑、拘役或一千元以下罰金。
  犯前項之罪因而致人於死者，處無期徒刑或七年以上有期徒刑；致重傷者，處三年
  以上十年以下有期徒刑。
中華民國刑法第二百八十條
  對於直系血親尊親屬，犯第二百七十七條或第二百七十八條之罪者，加重其刑至二
  分之一。


司法院資訊處製作；財團法人民間司法改革基金會備份。
